【裁判字號】    99,訴,1529
【裁判日期】    991029
【裁判案由】    搶奪
【裁判全文】
臺灣高雄地方法院刑事判決              99年度訴字第1529號
公  訴  人  臺灣高雄地方法院檢察署檢察官
被      告  甲○○
上列被告因搶奪案件，經檢察官提起公訴（99年度偵字第30377
號），因被告就被訴事實為有罪之陳述，經本院告知簡式審判程
序之旨，並聽取公訴人及被告之意見後，合議庭裁定行簡式審判
程序，判決如下：
    主  文
甲○○犯搶奪罪，累犯，處有期徒刑捌月。
    事  實
一、甲○○前因詐欺案件，經本院以97年度審簡字第634 號判處
    有期徒刑3 月確定，於民國97年11月7 日易科罰金執行完畢
    。詎不知悔改，意圖為自己不法之所有，先於99年9 月16日
    凌晨0 時許，竊取其祖母陳姚月所有由其舅舅陳泳龍使用之
    車牌號碼ZET- 215號輕型機車1 輛（竊盜部分未據告訴）得
    手後，基於為自己不法所有意圖之搶奪犯意，於99年9 月16
    日凌晨1 時40分許，騎乘上開ZET- 215號機車，並將所穿黑
    色短袖上衣拉高覆蓋住臉部，前往高雄市○鎮區○○路167
    號由乙○○看顧之檳榔攤，趁乙○○未及注意、防備之際，
    以徒手拉開該攤位收銀台抽屜之方式，搶奪抽屜內置放之現
    金新臺幣（下同）1,500 元，得手後騎車逃逸。嗣經警調閱
    監視器錄影畫面，於同日13時許，在高雄市前鎮區○○○○
    路17-1號前當場查獲甲○○，並扣得上開機車1 輛（已發還
    陳泳龍）及其搶得後花用剩餘之現金800 元（已發還乙○○
    ）。
二、案經高雄市政府警察局前鎮分局移請臺灣高雄地方法院檢察
    署檢察官偵查起訴。
    理  由
一、本件被告所犯非死刑、無期徒刑、最輕本刑為3 年以上有期
    徒刑之罪，亦非高等法院管轄第一審案件之罪，其於準備程
    序中就被訴事實為有罪之陳述，經本院告知簡式審判程序之
    旨，並聽取檢察官、被告之意見後，依刑事訴訟法第273 條
    之1 第1 項規定，裁定由受命法官獨任進行簡式審判程序，
    合先敘明。
二、上揭事實，業據被告甲○○於本院審理中供承不諱，核與證
    人乙○○於警詢及偵查中之證述情節相符，復有贓款現金80
    0 元扣案可資佐證，及搜索扣押筆錄、扣押物品目錄表、贓
    物認領保管單2 份、監視器翻拍照片8 張、現場照片8 張等
    附卷可資佐證。足徵被告之自白與事實相符，堪予採為認定
    事實之證據。事證明確，被告前開犯行，應堪認定。
三、核被告所為，係犯刑法第325 條第1 項之搶奪罪。至被告於
    搶得財物之際，雖有甩開被害人握住其手臂之手之舉動，惟
    尚未達使人難以抗拒之程度，參照大法官會議第360 號解釋
    意旨及最高法院96年台上字第7380號判決意旨，即與刑法第
    32 9條準強盜罪之構成要件有間，自不能論以該罪，復據檢
    察官於起訴書敘述明確，附此說明。被告曾有如事實欄所示
    之前科紀錄，有卷附之臺灣高等法院被告前案紀錄表可稽，
    其於有期徒刑執行完畢後5 年內，故意再犯本件有期徒刑以
    上之罪，為累犯，應依刑法第47條第1 項規定加重其刑。審
    酌被告前受有期徒刑之執行完畢，仍不知悔悟，正值青壯，
    竟不思以正途賺取錢財，再為本件搶奪犯行，對社會治安及
    他人財產造成危害，固有不該，惟念其係徒手搶奪，幸未造
    成被害人受傷之犯罪手段非重，所搶得金額僅1500元，其中
    800 元復已發還被害人領回，犯罪所得非鉅，及其犯罪之動
    機、目的、坦承犯行之犯罪後態度等一切情狀，量處如主文
    所示之刑，以資懲儆。至扣案之機車鑰匙1 支，雖為被告所
    有，惟難認與其上開搶奪犯行有關，自無庸宣告沒收，附此
    敘明。
四、再檢察官雖認被告有犯罪之習慣，而併請求對被告諭知強制
    工作。惟按保安處分係對受處分人將來之危險性所為拘束其
    身體、自由等之處置，以達教化與治療之目的，為刑罰之補
    充制度。本諸法治國家保障人權之原理及刑法之保護作用，
    其法律規定之內容，應受比例原則之規範，使保安處分之宣
    告，與行為人所為行為之嚴重性、行為人所表現之危險性、
    及對於行為人未來行為之期待性相當（參照最高法院88年度
    台上字第7339號判決意旨）。查被告固有詐欺、竊盜等前科
    ，然該詐欺案件經本院判處有期徒刑3 月確定，於97年11月
    7 日易科罰金執行完畢，距本件搶奪犯罪已有1 年10月之久
    ；又其前案（本院99年度審簡字第2937號）之竊盜次數為2
    次，此次搶奪次數亦僅1 次，參以被告陳稱其平日有工作，
    尚無積極證據認其有犯罪之習慣或因遊蕩或懶惰成習而犯罪
    ，且酌以經上開刑期執行後，應已足收矯治其犯罪惡習之效
    果，本院認無令被告於刑之執行前強制工作之必要，附此敘
    明。
據上論斷，應依刑事訴訟法第273 條之1 第1 項、第299 條第1
項前段，刑法第325 條第1 項、第47條第1 項，判決如主文。
本案經檢察官丙○○到庭執行職務。
中    華    民    國    99    年    10    月    29    日
                  刑事第十一庭  法  官  林韋岑
以上正本證明與原本無異。
如不服本判決應於收受判決後10日內向本院提出上訴書狀，並應
敘述具體理由。其未敘述上訴理由者，應於上訴期間屆滿後20日
內向本院補提理由書(均須按他造當事人之人數附繕本)「切勿逕
送上級法院」。
中    華    民    國    99    年    10    月    29    日
                                書記官  黃旭淑
【附錄本判決論罪科刑法條】
中華民國刑法第325條
意圖為自己或第三人不法之所有，而搶奪他人之動產者，處 6
月以上 5 年以下有期徒刑。
因而致人於死者，處無期徒刑或 7 年以上有期徒刑，致重傷者
，處 3 年以上 10 年以下有期徒刑。
第 1 項之未遂犯罰之。
以上正本證明與原本無異。
                                書記官  黃旭淑
中    華    民    國    99    年    10    月    29    日

司法院資訊處製作；財團法人民間司法改革基金會備份。
